【裁判字號】    94,上訴,4269
【裁判日期】    950127
【裁判案由】    毒品危害防制條例
【裁判全文】
臺灣高等法院刑事判決                94年度上訴字第4269號
上  訴  人
即  被  告  甲○○
                    樓
                    現於臺灣臺北監獄執行中
上列上訴人因毒品危害防制條例案件，不服臺灣臺北地方法院94
年度訴緝字第249號，中華民國94年12月7日第一審判決（起訴案
號：臺灣臺北地方法院檢察署93年度毒偵字第2467號及移送併案
案號：94年度毒偵字第614號、94年度毒偵字第180號、94年度毒
偵字第1019號、臺灣板橋地方法院檢察署94年度核退毒偵字第25
7號、94年度核退毒偵字第1659號），提起上訴，本院判決如下
：
    主  文
原判決撤銷。
甲○○連續施用第一級毒品，累犯，處有期徒刑壹年。扣案之第
一級毒品海洛因伍包（淨重共計捌點柒柒公克）及殘留第一級毒
品海洛因殘渣袋壹只，均沒收銷燬之。扣案之注射針筒壹支及包
裝袋伍只，沒收。又連續施用第二級毒品，累犯，處有期徒刑捌
月。應執行有期徒刑壹年陸月。扣案之第一級毒品海洛因伍包（
淨重共計捌點柒柒公克）及殘留第一級毒品海洛因殘渣袋壹只，
均沒收銷燬之。扣案之注射針筒壹支及包裝袋伍只，均沒收。
    事    實
一、甲○○前因施用毒品案件，經臺灣板橋地方法院以88年度毒
    聲字第938號（起訴書誤載為943號）裁定送觀察、勒戒後，
    認無繼續施用毒品傾向，經該法院檢察署檢察官於民國（下
    同）88年3月4日以88年度偵字第4255號及88年度偵字第4326
    號為不起訴處分確定。又因施用毒品案件，經臺灣臺北地方
    法院於88年7月17日以88年度毒聲字第1731號裁定送觀察、
    勒戒後，認有繼續施用毒品之傾向，再經該法院於88年8月
    30日以88年度毒聲字第2110號裁定令入戒治處所施以強制戒
    治一年，後經該法院於89年2月25日以89年度毒聲字第553號
    裁定停止戒治，所餘戒治期間付保護管束，嗣於89年8月14
    日強制戒治期滿，並分別經檢察官起訴，經臺灣臺北地方法
    院及臺灣臺東地方法院分別判處有期徒刑八月及六月確定。
    甲○○復因竊盜案件經臺灣臺北地方法院判處有期徒刑十月
    確定；又因搶奪案件經臺灣板橋地方法院判處有期徒刑十月
    確定；另因妨害自由案件經臺灣板橋地方法院判處有期徒刑
    五月確定；再因重利案件經臺灣臺東地方法院判處有期徒刑
    五月確定，上開六罪（含前揭違反毒品危害防制條例案件）
    合併定應執行刑有期徒刑三年五月，嗣於91年6月19日假釋
    出監，迄92年8月31日假釋期滿執行完畢。
二、詎猶不知悔改，復基於施用第一級毒品海洛因及第二級毒品
    安非他命之概括犯意，自上揭案件假釋出監執行完畢前之92
    年7月間某日起至94年4月8日止，及自93年5月3日起至94年3
    月15日止，連續多次在臺北市萬華區青年公園、臺北市萬華
    區○○○路11號、臺北市萬華區○○○路320巷62之1號4樓
    、臺北市○○○路之某加油站及臺北縣樹林市○○路之加油
    站廁所等處施用第一級毒品海洛因及第二級毒品安非他命多
    次。並先後於下列時間為警查獲：於93年5月3日下午1時
    許，在臺北市大同區○○○路○段120巷公園旁查獲，並扣得
    第一級毒品海洛因注射針筒1支；於93年8月17日凌晨1時
    10分許，在臺北市○○區○○路4段291號前，因著手竊取莊
    建國及莊建智置於車上之行動電話（涉犯竊盜罪部分由臺灣
    士林地方法院檢察署檢察官移送臺灣士林地方法院併案審理
    ）之際，為警當場查獲，並扣得殘留第一級毒品海洛因殘渣
    袋1只；於93年11月27日，經臺北市政府警察局萬華分局
    以毒品列管人口通知到場採尿而查獲；於93年12月8日，
    經臺北市政府警察局萬華分局以毒品列管人口通知到場採尿
    而查獲；於94年3月4日經臺北市政府警察局萬華分局以毒
    品列管人口通知到場採尿而查獲；於94年3月15日，經臺
    北市政府警察局萬華分局以毒品列管人口通知到場採尿而查
    獲；於94年4月8日下午4時20分許，在臺北縣樹林市○○
    路152號前查獲，並扣得第一級毒品海洛因5包（淨重共計8.
    77公克）。
三、案經臺北市政府警察局士林分局報請臺灣士林地方法院檢察
    署呈請臺灣高等法院檢察署檢察長核轉臺灣臺北地方法院檢
    察署檢察官偵查起訴，及移送併案審理，臺灣臺北地方法院
    於準備程序中經訊問被告自白犯罪後，並經合議庭裁定認為
    宜以簡式審判程序審理。
    理  由
一、上訴人即被告之供述與辯解：
    訊據上訴人即被告甲○○坦承原判決所認事實無誤，僅就量
    刑部分有所爭執，辯稱：其並未單獨施用過安非他命，其係
    將第一、二級毒品混合，再用針筒注射一起施用，同此情形
    案件，其他法院卻判得很輕，故而提起上訴云云。
二、認定犯罪事實所憑之證據與理由：
  (一)前揭事實，業據被告甲○○於警詢、偵查、原審及本院調查
    審理時均坦承不諱，且被告先後七次為警查獲當日所採集之
    尿液，經分別送臺灣尖端先進生技醫藥股份有限公司及臺灣
    檢驗科技股份有限公司以酵素免疫學分析法（EIA）及氣相
    層析質譜儀法（GC/MS）檢驗結果，分別檢出第一級毒品海
    洛因及第二級毒品安非他命之陽性反應，有臺灣尖端先進生
    技醫藥股份有限公司93年5月14日、93年8月、93年12月3日
    、93年12月17日、94年3月14日及94年3月30日所出具之濫用
    藥物檢驗報告6紙及臺灣檢驗科技股份有限公司94年4月27日
    之濫用藥物尿液檢驗報告1紙在卷可憑（見93年毒偵字2417
    號卷第26頁、93年偵字8966號卷第16頁、94年毒偵字614號
    卷第7頁、94年毒偵字180號卷第6頁、94年毒偵字1019號卷
    第7頁、第12頁、94年核退毒偵字1345號卷第57頁）。此外
    復有第一級毒品海洛因5包、殘留第一級毒品海洛因殘渣袋1
    只、注射針筒1支扣案可證。
  (二)上開5包毒品（合計淨重8.77公克，空包裝重1.82公克，純
    度52.05%，純質淨重4.56公克）暨殘渣袋1只，經送鑑驗亦
    確實檢驗出第一級毒品海洛因成分，亦有法務部調查局94年
    6月15日調科壹字第060009849號鑑定通知書及臺灣檢驗科技
    股份有限公司94年3月31日之濫用藥物檢驗報告各1紙在卷供
    憑（見94年核退毒偵字1345號卷第55頁、原審訴字301號卷
    第40頁），堪認被告之自白與事實相符，可予採信。是被告
    施用第一級毒品海洛因及第二級毒品安非他命犯行，事證明
    確，應依法論科。
  (三)至被告上訴所辯，並未單獨施用過安非他命，係將第一、二
    級毒品混合，再用針筒注射一起施用乙情，與其在警詢時供
    稱：自80年11月至89年7月15日間，有『吸食』安非他命的
    惡習，至於『施打』海洛因，則是在92年7月迄今斷斷續續
    施打；我是以針筒注射血管方式施打海洛因等語（見93年速
    偵字49號卷第8、10頁），所述之施用方式相違，且其於警
    詢、偵查及原審調查時，均未有上開混合注射等情之陳述，
    迨至本院審理時始為該辯解，顯係卸責之詞，不足為採。
三、論罪：
  (一)核被告所為，係犯毒品危害防制條例第10條第1項之施用第
    一級毒品罪及同條第2項之施用第二級毒品罪。被告持有第
    一級毒品海洛因及第二級毒品安非他命之低度行為均為施用
    之高度行為所吸收，均不另論罪。又被告先後多次施用第一
    級毒品海洛因及第二級毒品安非他命之犯行，均時間緊接，
    所犯均係構成要件相同之罪名，顯均係基於概括犯意反覆為
    之，均為連續犯，均應依刑法第56條規定，以一罪論，並加
    重其刑。另被告所犯上開二罪間，犯意各別，行為互殊，應
    予分論併罰。再被告前因違反毒品危害防制條例案件，分別
    有如事實欄一所載之前科紀錄，有各該判決書、裁定、處分
    書及本院被告前案紀錄表等資料在卷可按（見原審卷第47至
    66頁、第126至131頁、93年毒偵字2467號卷第20至25頁），
    其於五年之內，再犯本件施用第二級毒品有期徒刑以上之罪
    係屬累犯；而其於該等案件執行完畢前之92年7月間某日起
    至94年4月8日止，再犯本件施用第一級毒品有期徒刑以上之
    罪，其行為終了之時間係在該等案件執行完畢後五年之內，
    亦屬累犯（最高法院33年上字第1577號判例參照），均應依
    刑法第47條之規定加重其刑。再被告同時有二種以上刑之加
    重事由，應依刑法第70條之規定遞加重之。
  (二)移送併案審理部分（即臺灣臺北地方法院檢察署94年度毒偵
    字第614號、94年度毒偵字第180號、94年度毒偵字第1019號
    、臺灣板橋地方法院檢察署94年度核退毒偵字第257號、94
    年度核退毒偵字第1659號），雖未據公訴人提起公訴，惟該
    部分施用第一級毒品海洛因及施用第二級毒品安非他命事實
    與前揭已起訴論罪之部分，有連續犯之裁判上一罪關係，為
    起訴效力所及，本院自得併予審理，附此敘明。
四、撤銷改判之理由：
  (一)原審以被告罪證明確，予以論罪科刑，固非無見。惟查扣案
    包裹上開毒品之包裝袋5只，並非不可與毒品分離（5只空包
    裝重1.82公克），為毒品之外包裝，係用於包裹毒品，防止
    其裸露、潮溼，便於攜帶，且自被告身上查獲為被告所有，
    自應依刑法第38條第1項第2款規定宣告沒收，原審未予宣告
    沒收，顯有未合。另移送併案審理部分（即臺灣臺北地方法
    院檢察署94年度毒偵字第614號、94年度毒偵字第180號、94
    年度毒偵字第1019號、臺灣板橋地方法院檢察署94年度核退
    毒偵字第257號、94 年度核退毒偵字第1659號），未據公訴
    人提起公訴，原審併案審理，惟未敘明理由，亦有判決不備
    理由之違誤。被告上訴雖無理由，然原判決既有上開可議之
    處，自應由本院將原判決予以撤銷改判。
  (二)爰審酌被告之犯罪動機、目的、手段、品行、智識程度及前
    已有施用毒品之犯行，並經觀察勒戒及強制戒治期滿後，竟
    再度施用，顯見其意志力不堅，且對身體健康所生之危害及
    其犯罪後坦認犯行，態度尚稱良好等一切情狀，分別量處如
    主文所示之刑，並定其應執行之刑。扣案之第一級毒品海洛
    因5包（淨重共計8.77公克），係屬第一級毒品；另殘渣袋1
    只，因殘留有一級毒品海洛因，已無法從中剝離，故亦視為
    毒品，均應依毒品危害防制條例第18條第1 項前段之規定，
    予以沒收銷燬之。至鑑驗所耗用之毒品既已滅失，自無庸宣
    告沒收。另包裝袋5只（重1.82公克）及注射針筒1支，均係
    被告所有，供攜帶及施用毒品之器具，業據被告迭次供承在
    卷，亦應依刑法第38條第1項第2款之規定，併予宣告沒收。
五、適用法律：
據上論斷，應依刑事訴訟法第369條第1項前段、第364條、第299
條第1項前段，毒品危害防制條例第10 條第1項、第2項、第18條
第1項前段，刑法第11條、第56條、第47條、第51條第5款、第38
條第1項第2款，判決如主文
本案經檢察官鄭龍照到庭執行職務。
中    華    民    國    95    年    1     月    27    日
                  刑事第十八庭  審判長法  官  溫耀源
                                      法  官  周政達
                                      法  官  邱同印
以上正本證明與原本無異。
施用第1級毒品部分如不服本判決，應於收受送達後十日內向本
院提出上訴書狀，其未敘述上訴之理由者並得於提起上訴後十日
內向本院補提理由書（均須按他造當事人之人數附繕本）。
施用第2 級毒品部分不得上訴。
                                      書記官  莊昭樹
中    華    民    國    95    年    1     月    27    日
附錄：本案論罪科刑法條全文
毒品危害防制條例第10條
施用第1級毒品者，處6月以上5 年以下有期徒刑。
施用第2級毒品者，處3年以下有期徒刑。


司法院資訊處製作；財團法人民間司法改革基金會備份。
